【裁判字號】    97,審重國,7
【裁判日期】    971127
【裁判案由】    國家賠償
【裁判全文】
臺灣高雄地方法院民事裁定          97年度審重國字第7 號
原      告  甲○○
被      告  高雄縣茂林鄉公所
上列當事人間請求國家賠償事件，本院裁定如下：
    主  文
原告之訴駁回。
訴訟費用由原告負擔。
    理  由
一、本件原告起訴主張：被告係高雄縣茂林國家風景區之管理機
    關，疏未於該風景區多納溫泉野溪吊橋下方設立警告標誌，
    亦無救生設備、救生員或其他安全防護設備，致訴外人陳建
    安於民國96年5 月6 日至上開吊橋處遊玩，不幸滑落水中後
    ，因缺乏上述安全防護設備，難以救護而遭溺斃。陳建安因
    被告公有公共設施之管理有欠缺致死亡，伊係陳建安之母受
    有損害，爰依國家賠償法等相關規定，提起本訴等語。並聲
    明：被告應給付原告新台幣（下同）750 萬元。
二、按依國家賠償法請求損害賠償，應先以書面向賠償義務機關
    請求之。賠償義務機關對於前項請求，應即與請求權人協議
    。賠償義務機關自請求權人提出請求之日起，逾30日不開始
    協議，或自開始協議之日起60日協議不成立時，請求權人始
    得提起損害賠償之訴，此觀國家賠償法第10條、第11條之規
    定自明。而國家賠償法第10條規定須先以書面請求及協議，
    係予行政機關對其所為是否違法有自省機會，減少不必要之
    訴訟，乃屬訴訟前之先行程序，此為訴權存在必備之要件違
    反者，其訴自難認為合法，有最高法院95年度臺上字第1673
    號、85年度台上字第1556號及最高法院85年度臺上字第2552
    號等判決意旨參照）。又第一審法院對於原告提起之損害賠
    償之訴在指定期日前，應調查原告已否以書面向被告機關請
    求，並具備本法第11條第1 項前段規定之情形，如經調查結
    果，發現原告迄未以書面向被告機關請求或未具備本法第11
    條第1 項規定之情形者，應依民事訴訟法第249 條第1 項第
    6 款規定，以其起訴不備其他要件裁定駁回其訴，法院辦理
    國家賠償事件應行注意事項第4 點規定參照。
三、本件原告固提出臺灣高雄地方法院檢察署相驗屍體證明書、
    溺水報告、相片及明台產物保險股份有限公司出險通知書為
    證，惟依原告訴狀及所附證物中，均未提出本件是否曾依國
    家賠償法第10條第1 項、國家賠償法施行細則第37條之相關
    證明文件。經向被告查明結果，確認原告未曾就賠償事宜向
    原告請求或協議，有被告97年11月25日茂鄉觀光字第097000
    8172號函在卷可稽，核與國家賠償法第11條規定應踐行協定
    先行程式之要件不符，揆之前開說明，其起訴欠缺訴權存在
    必備之要件，此項欠缺又無從命其補正，應逕予裁定駁回。
四、依民事訴訟法第249 條第1 項第6 款、第95條、第78條，裁
    定如主文。
中    華    民    國    97    年    11    月    27    日
                  民事第二庭  法  官  張維君
以上正本係照原本作成。
如對本裁定抗告須於裁定送達後10日內向本院提出抗告狀，並應
繳納抗告費新台幣1,000元整。
中    華    民    國    97    年    11    月    27    日
                              書記官  許麗珠


司法院資訊處製作；財團法人民間司法改革基金會備份。
